【裁判字號】    97,消債更,1196
【裁判日期】    971218
【裁判案由】    更生事件
【裁判全文】
臺灣臺南地方法院民事裁定          97年度消債更字第1196號
債  務  人  甲○○
                      之1
上列當事人聲請消費者債務清理事件，本院裁定如下：
    主  文
債務人甲○○自民國九十七年十二月十八日十七時起開始更生程
序。
    理  由
一、按債務人不能清償債務或有不能清償之虞者，得依本條例所
    定更生或清算程序，清理其債務。債務人無擔保或無優先權
    之債務總額未逾新臺幣一千二百萬元者，於法院裁定開始清
    算程序或宣告破產前，得向法院聲請更生。債務人與金融機
    構協商成立者，不得聲請更生或清算，但因不可歸責於己之
    事由，致履行顯有重大困難者，不在此限。本條例施行前，
    債務人依金融主管機關協調成立之中華民國銀行公會會員辦
    理消費金融案件無擔保債務協商機制與金融機構成立之協商
    ，準用前項之規定。消費者債務清理條例第3條、第42條第1
    項及第151 條第5項、第6項分別定有明文。次按法院開始更
    生程序之裁定，應載明其年、月、日、時，並即時發生效力
    ，同條例第45條第1項亦有明文規定。
二、本件債務人主張：債務人甲○○曾於民國95年間依照中華民
    國銀行公會會員辦理消費金融案件無擔保債務協商機制與各
    債權銀行成立協商，約定自95年5月起，分80期利率12.88％
    ，且每月10日以新臺幣（下同）20,202元依各債權銀行債權
    金額比例清償各項債務，至全部清償為止。但協商當時，債
    務人每月收入為22,000元，又有就學貸款每月須繳款4,930
    元，依債務人之收入狀況，實在無力負擔，但當時銀行只願
    提供該方案，迫於無奈只好接受，為維持繳款債務人只好向
    投保之郵政公司及國泰人壽公司申請保單借款，於95年4 月
    至97年初共借款76,000元，勉強還款，而債務人父親薪資微
    薄、母親患有肝硬化併食道靜脈瘤出血之疾病，無法正常就
    業、兄本身亦有債務、妹尚在就學中，家人均無法提供債務
    人協助，方於97年3月起無法正常依約繳納協商金額而有不
    可歸責於債務人之事由，致履行之前與各債權銀行成立協商
    顯有重大困難。債務人僅係一般消費者，並未從事營業，復
    未經法院裁定開始清算程序或宣告破產，爰向本院聲請更生
    等語。
三、債務人甲○○主張其於協商當時每月薪資收入為22,000元，
    負債總額為1,133,00元，均為無擔保或無優先權之債務，名
    下財產有機車一輛及郵政壽險、新光人壽、國泰保險股份有
    限公司保險保單三份。債務人曾於消費者債務清理條例施行
    前，與各債權銀行就無擔保債務成立協商，約定每月償還款
    20,202元，共分80期。債務人僅是一般消費者，並未從事營
    業之事實，業據提出財產及收入狀況說明書、債權人清冊、
    債務人清冊、彰化銀行薪資轉帳存摺影本、機車行照影本、
    協議書、無擔保債務還款計劃、戶籍謄本、財政部臺灣省南
    區國稅財產歸屬資料清單、財政部臺灣省南區國稅局95、96
    年度綜合所得稅各類所得資料清單、財團法人金融聯合徵信
    中心當事人查詢個人資料（信用報告）等件為證，堪認債務
    人確已達不能清償債務或有不能清償之虞之程度。
四、按債務人對於金融機構因消費借貸、自用住宅借款、信用卡
    或現金卡契約而負債務，在聲請更生或清算前，應提出債權
    人清冊，以書面向最大債權金融機構請求協商債務清償方案
    ，並表明共同協商之意旨。債務人與金融機構協商成立者，
    不得聲請更生或清算。但因不可歸責於己之事由，致履行顯
    有重大困難者，不在此限，消費者債務清理條例第151條第1
    、5 項定有明文。債務人甲○○雖曾於消費者債務清理條例
    施行前，與各債權銀行就無擔保債務成立協商，約定每月償
    還20,202元，共分80期，然債務人協商當時任職國聯電器企
    業有限公司，每月薪資約22,000元，而自97年2 月18日起任
    職巨大機械工業股份有限公司，以97年6 月至10月實領薪資
    計算，則平均每月收入為29,571元【計算式：（28486＋276
    14＋32878＋29529＋29350）5＝29571 】，有彰化銀行薪
    資轉帳存摺影本在卷可按。而臺灣省97年每月每人最低生活
    費係9,829元，有內政部歷年最低生活費公告1份在卷可稽，
    ，而其父母之扶養費用則依財政部公告97年度綜合所得稅免
    稅額每人全年77,000元計算，又債務人應與其兄妹共同分擔
    父母之扶養費，故債務人父母每月扶養費由三人分擔後，共
    為4,278元【計算式：（77000＋77000）123＝4278】。
    則債務人每月所領之薪資扣除其最低生活費9,829 元，以及
    依法應受其扶養之父母扶養費用4,278 元後，已不足支付其
    之前與各債權銀行就無擔保債務成立協商所約定每月應償還
    之20,202元；此外，債務人尚需償還臺灣銀行就學貸款308,
    125 元，此亦有就學貸款到期還款通知書在卷可稽。債務人
    主張其係因不可歸責於己之事由，致履行上開協議顯有重大
    困難，堪予採信。
五、綜上所述，債務人僅係一般消費者，並未從事營業，其已達
    不能清償債務或有不能清償之虞之程度，其中無擔保或無優
    先權之債務，在1200萬元以下，之前雖與各債權銀行達成協
    議，但因不可歸責於己之事由，致履行上開協議顯有重大困
    難，且未經法院裁定開始清算程序或宣告破產，又查無消費
    者債務清理條例第6條第3項、第8 條或第46條各款所定駁回
    更生聲請之事由存在，則債務人聲請更生，應屬有據，爰裁
    定如主文。
六、另債務人聲請為保全處分，停止臺灣臺中地方法院97年度執
    字第84225 號扣薪之強制執行。按消費者債務清理條例第48
    條第2 項規定，法院裁定開始更生程序後，對於債務人不得
    開始或繼續訴訟及強制執行。但有擔保或有優先權之債權，
    不在此限。經本院調閱臺灣臺中地方法院97年度執字第8422
    5 號卷強制執行卷宗，移轉命令於本件保全處分聲請前已核
    發，且強制執行所得金額，亦抵充聲請人之債務；又本院已
    裁定聲請人於97年12月18日17時開始更生程序，上開強制執
    行案件，自該時起即不得續行，是認已無另予保全處分之必
    要，附此說明。
中    華    民    國    97    年    12    月    18    日
              民事第二庭    法  官    張麗娟
以上正本係照原本作成。
本件不得抗告。
中    華    民    國    97    年    12    月    18    日
                            書記官    楊宗倫


司法院資訊處製作；財團法人民間司法改革基金會備份。
